【裁判字號】    90,台上,1859
【裁判日期】    900329
【裁判案由】    過失致人於死
【裁判全文】
最高法院刑事判決                                九十年度台上字第一八五九號
    上訴人  台灣高等法院檢察署檢察官
    被  告  甲○○
右上訴人因被告過失致人於死案件，不服台灣高等法院中華民國九十年一月九日第二
審更審判決（八十九年度重上更(五)字第二七二號，起訴案號：台灣台北地方法院檢察
署八十三年度偵字第一八五九四號），提起上訴，本院判決如左：
    主  文
上訴駁回。
    理  由
按刑事訴訟法第三百七十七條規定，上訴於第三審法院，非以判決違背法令為理由，
不得為之，是提起第三審上訴，應以原判決違背法令為理由，係屬法定要件，如果上
訴理由並未指摘原判決有何違法，自應認其上訴為違背法律上之程式，予以駁回。本
件原判決以公訴意旨略以被告甲○○駕車沿中山南路行經貴陽街交岔路口時，疏於注
意，撞及被害人薛宏志駕駛由貴陽街左轉中山南路之機車，致薛宏志倒地，顱內出血
不治死亡，因認被告涉犯過失致人於死罪嫌。經審理結果，依卷附之道路交通事故調
查報告表(二)之現場圖、交通警察大隊交通事故補充資料，及被告所駕駛之自用小客車
車損照片所示，本件車禍之發生應係被害人騎乘機車至中山南路與貴陽街路口，欲左
轉甫進入中山南路北向快車道時，與行進中北向行駛之被告之自用小客車發生碰撞。
另依前揭調查報告表(二)所繪現場圖所示，機車刮地痕之始點，係在交岔路口北側近分
向限制線（南北向）與安全島缺口後緣（即被告行車方向，甫完成通過安全島缺口處
）之延伸線（東西向）之交會點上；若對照機車與汽車之撞擊及撞損情形，應認二車
之撞擊點，係在刮地痕起始點附近。而該地點距西側中山南路之路面邊線約十五公尺
，亦即機車係行駛貴陽街進入中山南路路口約十五公尺左右，在到達北向快車道時，
始與被告汽車相撞，其時被告汽車幾已通過安全島缺口。次查被告自承車禍當時之行
車速度為三十至四十公里，而依現場情況，被告之車速亦不致過快，其於警訊所陳時
速三十至四十公里，於檢察官訊問時辯稱時速約三十公里，應堪採信。按汽車行經無
號誌之交岔路口時，應減速慢行，作隨時停車之準備；固為道路交通安全規則第九十
三條第四款所明定。然同規則第一百零二條第一項第二款亦規定，汽車行駛至號誌故
障而無交通警察指揮之交岔路口時，支線車道應暫停讓幹線車道先行，轉彎車應暫停
讓直行車先行。查事故路段之行車速限為時速五十公里，有前述調查報告表(一)可按，
而被告於事故前之時速在三、四十公里之間，亦如前述，被告駕車已有減速情形。本
件之中山南路為幹線車道，貴陽街為支線車道，原行駛於貴陽街之被害人，於行經本
件事故路口欲左轉時，原應依規定暫停讓直行於幹線車道即中山南路之被告先行。被
害人就事故之發生，自有過失。況本件事故經先後送請台北市車輛行車事故鑑定委員
會鑑定，及台北市政府交通局覆議結果，亦均認定：「甲○○駕駛自用小客車行經無
號誌路口未減速慢行（一般違規），薛宏志駕駛重機車，轉彎車未讓直行車先行，為
肇事原因。」，有台北市車輛行車事故鑑定委員會意見書，及台北市政府交通局覆議
意見書各一份在卷可按。鑑定委員會意見書及覆議意見書，雖均指被告未減速慢行，
僅被告之未減速慢行，屬與肇事無直接關連之一般違規。然觀被告在行車速限為五十
公理之路段，行經上開路口時減速至三、四十公里間；應認被告已減速，並作隨時停
車之準備。至於被告之減速是否已達於可作隨時停車之準備之程度，並已注意左側被
害人之來車，以避免本件事故之發生。查貴陽街寬僅八公尺，就被告行車之角度觀之
，視野並非廣闊，被告原行駛於外側快車道上，本件事故之撞擊點，是在被告幾已全
部通過交岔路口時，汽車之左前車門始被欲左轉之機車車頭撞及，而非在被告甫進入
路口處。亦即被告並無為搶先而進入路口之情形，在幹線車道正常行駛之被告實無從
注意及防範左側之機車會在其已快通過交岔路口時，自左側撞出，故難認被告有能注
意而不注意之情形，因之被告縱於偵查中自白有過失，因其自白與事實不符，自難據
為被告不利之證據。因認被告犯罪不能證明，而撤銷第一審判決，改判諭知被告無罪
，已詳述所憑之證據及其理由，從形式上觀察，並無何違法情形存在。檢察官上訴意
旨略以：原判決認被告駕車行經肇事路口，適遇總統車隊經過，來往車輛均受管制，
被害人所駕機車同受管制，且係九十度左轉，自係以慢速通過肇事地點，豈有可能以
高速追撞被告之小客車？況被害人機車車頭及車身均未受損，亦不可能追撞被告之小
客車，原判決所為認定與證據法則有違等語，並非依據卷內訴訟資料，對原判決究竟
如何不適用法則或適用不當為具體之指摘，徒憑己見，就原判決已說明事項，或屬原
審採證認事職權之適法行使，任意指摘為違法，且為單純事實之爭執，不得據為第三
審上訴之合法理由。其上訴違背法律上之程式，應予駁回。
據上論結，應依刑事訴訟法第三百九十五條前段，判決如主文。
中      華      民      國     九十     年      三      月    二十九    日
                              最高法院刑事第七庭
                                  審判長法官  吳  雄  銘
                                        法官  池  啟  明
                                        法官  石  木  欽
                                        法官  郭  毓  洲
                                        法官  吳  三  龍
      右正本證明與原本無異
                                              書  記  官
中      華      民      國     九十     年      四      月      二      日


司法院資訊處製作；財團法人民間司法改革基金會備份。
